臺灣臺北地方法院民事裁定　　　　99年度執消債更字第62號
異　議　人
即債權人　　華山產物保險股份有限公司
法定代理人　財團法人保險事業發展中心
代　表　人　賴清祺
代　理　人　陳慧敏
異　議　人
即債權人　　花旗（台灣）商業銀行股份有限公司
法定代理人　管國霖
異　議　人
即債權人　　台新國際商業銀行股份有限公司
法定代理人　蔡榮棟
代　理　人　林全濬
異　議　人
即債權人　　杜偉安
相　對　人
即債務人　　林玫玲
代　理　人　謝孟馨律師
相　對　人
即債權人　　呂豐傑
相　對　人
即債權人　　葉嘉莉
相　對　人
即債權人　　王美華
相　對　人
即債權人　　楊秀分
相　對　人
即債權人　　林裕意
相　對　人
即債權人　　黃魁煥
上列聲明異議人就債務人林玫玲聲請消費者債務清理事件本院於
民國100年4月26日公告之債權表聲明異議，本院裁定如下：
    主  文
本院99年度執消債更字第62號債務人林玫玲聲請消費者債務清理
事件，於民國100年4月26日公告之債權表中(一)應增列債權人杜
偉安之債權為新台幣伍萬元；(二)債權人呂豐傑、葉嘉莉、王美
華、楊秀分及林裕意之債權應更正為新台幣零元；(三)債權人黃
魁煥之債權應更正為新台幣壹拾柒萬柒仟陸佰貳拾肆元。
債權人華山產物保險股份有限公司之異議駁回。
債權人杜偉安、台新國際商業銀行股份有限公司及花旗（台灣）
商業銀行股份有限公司其餘之異議駁回。
    理  由
一、按對於債權人所申報之債權及其種類、數額或順位，債務人
    或其他債權人得自債權表送達之翌日起，監督人、管理人或
    其他利害關係人得自債權表公告最後揭示之翌日起，於10日
    內提出異議。前項異議，由法院裁定之，並應送達於異議人
    及受異議債權人，消費者債務清理條例第36條第1項、第2項
    定有明文。又債權人應於法院所定申報債權之期間內申報債
    權之種類、數額或其順位；其有證明文件者，並應提出之。
    債權人因非可歸責於己之事由，致未於前項所定期間申報債
    權者，得於其事由消滅後十日內補報之。但不得逾法院所定
    補報債權之期限，同條例第33條第1項、第2項亦定有明文。
二、本件異議意旨略以：
    (一)華山產物保險股份有限公司(下稱華山產險)部分：因債
        務人故意短報其債權，爰提出異議，請求更正債權表等
        語。
    (二)杜偉安部分：債務人前向伊借款，係由其配偶黃素英帳
        戶匯款予債務人，迄仍積欠新台幣(下同) 48,000元(嗣
        更正為50,018元)，爰提出異議請求以債權金額 50,018
        元列入債權表等語。
    (三)台新國際商業銀行股份有限公司(下稱台新銀行)部分：
        相對人呂豐傑、葉嘉莉、王美華、楊秀分、林裕意及黃
        魁煥因既無法就交付金錢之事實為舉證，即難認定有借
        款事實存在，且其中黃魁煥為債務人前配偶，復未提出
        相關物證，尤難予信服等語。
    (四)花旗（台灣）商業銀行股份有限公司(下稱花旗銀行)部
        分：對於未提出債權證明之相對人呂豐傑、葉嘉莉、王
        美華、楊秀分、林裕意及黃魁煥，應依法剔除渠等之債
        權等語。
三、經查：
    (一)華山產險異議部分：本件債務人於民國99年10月22日中
        午12時起開始更生程序，債權人應於同年11月11日前向
        本院申報債權，有補報債權必要者，應於同年12月 1日
        前向本院補報債權，嗣本院於100年4月26日公告並送達
        債權表，上開開始更生程序之公告及債權表各於99年10
        月29日及100年4月29日送達華山產險，有本院99年度消
        債更字第133號民事裁定、本院99年10月25日北院木 99
        執消債更焱字第62號開始更生公告暨送達回證各在卷足
        憑，華山產險之異議期間自收受債權表之100年4月29日
        起，至同年5月9日即已屆滿，其遲至100年5月10日始提
        出異議，茲已逾期，於法已有未合；又其主張因非可歸
        責於己之事由，致未於申報債權期間申報債權，縱或屬
        實，固得於事由消滅後十日內補報之，但仍不得逾法院
        所定補報債權之期限，本件補報債權期間於99年12月 1
        日即已屆滿，其遲至100年5月10日始陳報債權，已逾補
        報債權期限，依上開規定，其聲請更正債權表，亦無理
        由，應予駁回。
    (二)杜偉安異議部分：查債務人前向伊借款，確經由伊配偶
        黃素英之帳戶匯出50,018元予債務人，有台北市第五信
        用合作社100年 6月21日北市五信社中字第111號函在卷
        可稽，堪認可採；又債權人清冊已記載之債權人，視為
        其已於申報債權期間之首日為與清冊記載同一內容債權
        之申報，消費者債務清理條例第47條第 4項定有明文，
        再債權人就逾債權人清冊記載內容部分之債權，仍應遵
        期申報，始得行使其權利，消費者債務清理條例施行細
        則第22條亦有明文，本件債權人清冊已記載杜偉安之債
        權金額為50,000元，視為其已於申報債權期間之首日為
        與清冊記載同一內容債權之申報，自應准予列入債權表
        ，爰裁定如主文第一項(一)所示。至逾該部分之債權18
        元，仍應遵期申報，始得行使其權利，本件補報債權期
        限於99年12月1日即已屆滿，杜偉安就18元部分遲至100
        年5月3日始為陳報，依上開規定，該部分不得列入債權
        表，應予駁回。
    (三)台新銀行及花旗銀行異議部分：
      (1)就相對人呂豐傑、葉嘉莉、王美華、楊秀分、林裕意等
        五人(下稱呂豐傑等五人)部分：按稱消費借貸者，謂當
        事人一方移轉金錢或其他代替物之所有權於他方，而約
        定他方以種類、品質、數量相同之物返還之契約，民法
        第474條第1項定有明文。又消費借貸，為要物契約，須
        以金錢或其他代替物之交付為構成要件，如對於交付之
        事實有爭執，自應由主張已交付之貸與人負舉證責任，
        亦有最高法院79年台上字第2722號判例足資參照。本件
        債務人林玫玲於債權人清冊上記載分別積欠呂豐傑等五
        人依序各40,000元、120,000元、200,000元、30,000元
        、150,000 元，嗣本院裁定開始更生後，業將開始更生
        之公告及債權人清冊送達至債務人所提呂豐傑等五人之
        送達地址，呂豐傑等五人未遵期向本院申報債權，本院
        依債權人清冊所示其等之債權數額逕列入債權表，因台
        新銀行及花旗銀行對之聲明異議，本院復以100年6月 3
        日北院木99執消債更焱字第62號函命呂豐傑等五人及債
        務人提出債權證明文件，惟渠等五人及債務人迄未向本
        院提出足令本院信其債權存在之證明，是難認其債權存
        在，爰裁定如主文第一項(二)所示。
      (2)就相對人黃魁煥部分：
      按數人就同一給付各負全部履行之責任者，其中一人或
        數人受法院開始更生或清算程序之裁定時，其他共同債
        務人得以將來求償權總額為債權額而行使其權利。但債
        權人已以更生或清算程序開始時之現存債權額行使權利
        者，不在此限。前項規定，於為債務人提供擔保之人及
        債務人之保證人準用之，消費者債務清理條例第31條定
        有明文。
      查黃魁煥於100年6月18日及同年月21日向本院具狀陳報
        其對債務人之債權計兩個部分，其一為擔任債務人對台
        新銀行及大眾銀行借款之連帶保證人部分，其二為伊向
        親友借貸後再貸予債務人部分，此亦有本院100年8月 9
        日之執行調查筆錄在卷可稽。關於連帶保證部分，債權
        人台新銀行及大眾銀行就同筆債權已以更生程序開始時
        之現存債權額遵期向本院申報債權行使權利，並已列入
        債權表而告確定，依上開規定，連帶保證人黃魁煥自不
        得就台新銀行及大眾銀行已申報部分再行使權利。又查
        台新銀行及大眾銀行迄至開始更生程序止，業各自連帶
        保證人黃魁煥受償65,600元、112,024元，合計177,624
        元，該金額未由台新銀行及大眾銀行申報，有其等 100
        年10月25日及同年月27日陳報狀附卷足憑，依上開規定
        ，上開債權金額自准由黃魁煥申報債權行使權利。
      至黃魁煥向親友借貸後再貸予債務人部分，因債務人前
        於債權人清冊上記載積欠黃魁煥債務總額 1,671,600元
        ，惟於本院100年 8月9日調查期日，債務人陳明該債權
        人清冊所載數字因加總有誤應再更正為 1,099,600元，
        有該日執行調查筆錄在卷足憑，本院裁定開始更生後，
        業將開始更生之公告及債權人清冊送達至債務人所提黃
        魁煥之送達地址，其未遵期向本院申報債權，本院依債
        權人清冊所示之債權數額逕列入債權表，因台新銀行及
        花旗銀行對之聲明異議，本院復以100年 6月3日北院木
        99執消債更焱字第62號函命黃魁煥及債務人提出債權證
        明文件，更於 100年8月9日通知黃魁煥及債務人到院調
        查，惟其等迄未向本院提出足令本院信該債權存在之證
        明，黃魁煥亦未到庭說明，至債務人所提郵政存簿儲金
        簿八筆匯款資料(見本院99年度消債更字第133號卷聲證
        31 )，其中四筆已逾檔案保管年限，業已銷燬，無法查
        悉匯款來源，餘四筆係由第三人蔡文芳匯入，亦非黃魁
        煥所匯，有中華郵政股份有限公司儲匯處100年11月18
        日處儲字第0000000000號函在卷可稽，爰裁定如主文第
        一項(三)所示。
四、據上論結，本件異議一部為有理由，一部為無理由，爰裁定
    如主文。
五、如不服本裁定，應於裁定送達後10日內，以書狀向本院司法
    事務官提出異議。
中    華    民    國   100    年    12    月    9    日
              民事執行處司法事務官  林夢雯